# 股权收购+ 增值模式下的商誉计算及账务处理

提问人：gutanxue 时间：2021-07-15 08:05:14
请教陈版及各位老师：
A公司收购非关联B公司的全资子公司C的股权，交易模式为：A收购B公司持有的C公司10%股份，对价 5000 万，同时约定对C公司增资 6 亿，最终实现持有C公司60%股份。增资分 5 步完成（ 1 亿+1亿+2亿+1亿+1亿），时间跨度 2 年。基于双方的约定，自受让C公司10%股份开始，A即取得C公司的控制权（此时还没有开始增资）。如此时A可以将C纳入合并报表范围，商誉的金额是多少？（假设取得控制权日C公司净资产公允价值0.8亿），商誉=6.5-（0.8+6）*60%=2.42亿，这个计算是否正确？
由于合并日（假设该时点符合合并条件），尚未开始增资，C公司个别报表能否确认实收资本/资本公积？如果商誉的计算正确的话，合并的时候如何将C公司的个别报表按公允价值调整（即体现出合并日净资产有0.8+6亿）？

回答人：chenyiwei
假设这种安排是合理的，则“基于双方的约定，自受让C公司10%股份开始，A即取得C公司的控制权（此时还没有开始增资）”表明各步骤是关联的，在较早时即取得控制权，实际上是以后续按时完成增资为前提的。因此，在购买日（取得控制权之日）计算商誉时，应假设在该日已完成全部增资和收购款支付，相应地已取得60%股权，据此计算商誉。主帖中所建议的商誉计算方法基本合理。
在编制合并报表时，先对被投资企业的报表进行模拟调整，确认其他应收款和权益增加；母公司报表也模拟调整确认长期股权投资和应付投资款，再将模拟调整后的母子公司报表纳入合并，其中母公司个别报表层面的长投与子公司模拟调整后的净资产相抵销，母子公司之间的其他应收款和应付投资款抵销。

提问人：gutanxue 时间：2021-07-19 17:59:00
谢谢陈版。根据您的回复，想再问下，母公司的长投及应付投资款是在个别报表层面直接确认，还是在合并时模拟调整出来再抵销？如是前者，确认的长投金额是包含未来要增资的总额吧？

回答人：chenyiwei
母公司的长投及应付投资款是在个别报表层面直接确认。合并报表层面将子公司层面的应收投资款和实收资本等模拟出来再抵销。